【裁判字號】    98,抗,855
【裁判日期】    980629
【裁判案由】    返還擔保金
【裁判全文】
臺灣高等法院民事裁定                   98年度抗字第855號
抗  告  人  聯邦商業銀行股份有限公司
法定代理人  乙○○
代  理  人  丙○○
上列抗告人因與相對人甲○○間返還擔保金事件，對於中華民國
98年3月31日臺灣士林地方法院98年度聲字第145號所為裁定提起
抗告，本院裁定如下：
    主  文
原裁定廢棄。
臺灣士林地方法院96年度存字第2728號提存事件抗告人所提存之
中央政府建設公債甲類第一期 (95) 登錄債券，共計面額新臺幣
壹拾萬元，准予返還。
聲請及抗告訴訟費用由相對人負擔。
    理  由
一、按訴訟終結後，供擔保人證明已定20日以上之期間，催告受
    擔保利益人行使權利而未行使，或法院依供擔保人之聲請，
    通知受擔保利益人於一定期間內行使權利並向法院為行使權
    利之證明而未證明者，法院應依供擔保人之聲請，以裁定命
    返還其提存物，民事訴訟法第 104條第1項第3款定有明文；
    又上開規定，於其他依法令供訴訟上之擔保者準用之，亦為
    同法第106條所明定。又民事訴訟法第104條第1項第3款所謂
    「訴訟終結」，應從廣義解釋，包括撤銷假扣押或假處分裁
    定及執行程序終結在內，假扣押或假處分之供擔保人，於法
    院撤銷假扣押或假處分之執行後，如該假扣押或假處分裁定
    已逾強制執行法第132條第3項所定30日期間而不得聲請執行
    時，供擔保人自得依民事訴訟法第106條準用第104條第 1項
    第 3款規定，行使定期催告及返還擔保物之權利（最高法院
    88年度台抗字第682號裁定參照）。
二、本件抗告人在原法院聲請意旨略以：兩造間請求清償債務事
    件，伊前遵原法院於民國（下同）96年 9月21日所為96年度
    裁全字第3752號民事裁定為擔保假扣押，曾提供如主文第 2
    項所示擔保金，並以原法院96年度存字第2728號提存事件提
    存在案；茲因伊已於97年12月11日撤回假扣押之執行，並聲
    請原法院於97年12月26日通知受擔保利益人即相對人於20日
    內行使權利而未行使等情，業據其提出假扣押裁定、提存書
    、聲請撤回假扣押強制執行狀及原法院民事庭98年 1月20日
    士院木民法97年度聲字第1782號函為證（見原法院卷5至8頁
    ），並經本院調取原法院97年度聲字第1782號行使權利聲請
    事件卷宗、原執行法院96年度執全字第1754號假扣押執行（
    含原法院96年度裁全字第3752號假扣押裁定）卷宗核閱屬實
    。雖抗告人於97年12月11日撤回假扣押執行後，該假扣押標
    的物復經原執行法院另案97年度執速字第 52947號執行事件
    調卷執行拍賣，故未即時啟封，其後始由原執行法院囑託台
    北縣汐止地政事務所於98年 1月20日辦竣塗銷查封登記（見
    原執行法院96年度執全字第1754號卷28、30、39頁），惟原
    執行法院於抗告人撤回假扣押執行後所為執行程序，非由抗
    告人所聲請，應認抗告人所聲請之假扣押執行程序，已於97
    年12月11日撤回時終結。是抗告人依民事訴訟法第 106條準
    用第 104條第1項第3款之規定，聲請返還上開提存之擔保金
    ，自屬應予准許。乃原裁定不察，竟認：「聲請人於假扣押
    執行程序撤回前，對相對人所為行使權利之催告，核與民事
    訴訟法第 104條第1項第3款所規定訴訟終結後之催告，並不
    相當」云云，駁回抗告人所為之聲請，尚有未洽。抗告意旨
    執此指摘原裁定不當，聲明廢棄，為有理由。
三、據上論結，本件抗告為有理由，依民事訴訟法第 492條前段
    、第95條、第78條，裁定如主文。
中    華    民    國    98    年    6     月    29    日
                    民事第六庭
                        審判長法  官 林鄉誠
                              法  官 許紋華
                              法  官 梁玉芬
正本係照原本作成。
不得再抗告。
中    華    民    國    98    年    6     月    30    日
                              書記官 常淑慧


司法院資訊處製作；財團法人民間司法改革基金會備份。
